臺灣板橋地方法院民事判決　　　　　　 100年度訴字第1338號
原　　　告　余惠蟬
原　　　告　余家甄
被　　　告　顏致嘉
訴訟代理人　王學道
複代理　人　曾鎏得
上列當事人間請求侵權行為損害賠償事件，經本院於民國100年
11月3日言詞辯論終結，判決如下：
    主  文
被告應給付原告余惠蟬新臺幣壹拾玖萬貳仟伍佰玖拾玖元；給付
原告余家甄新臺幣壹拾參萬伍仟肆佰捌拾肆元，及均自民國一百
年四月二十一日起至清償日止，按年息百分之五計算之利息。
原告其餘之訴駁回。
訴訟費用由被告負擔十分之五，原告余惠蟬負擔十分之二，餘由
原告余家甄負擔。
本判決第一項得假執行，倘被告依序以新臺幣壹拾玖萬貳仟伍佰
玖拾玖元、新臺幣壹拾參萬伍仟肆佰捌拾肆元，為原告余惠蟬、
余家甄預供擔保，得免為假執行。
原告其餘假執行之聲請駁回。
    事實及理由
一、原告主張：
  (一)被告於民國99年12月7日12時59分許，駕駛車號6N-2525號自
    用小客車（下稱系爭汽車）行至新北市○○區○○路與後川
    圳路口附近，依當時天候晴朗、日光照明清楚，瀝青路面乾
    燥無缺陷、視距良、無障礙物等情形，被告非不能注意，竟
    怠於注意，而逆向行駛。適原告余惠蟬騎乘車號CRQ-221號
    機車（下稱系爭機車），附載原告余家甄行經上開路口，遭
    系爭汽車撞擊倒地，致原告余惠蟬受有會陰部撕裂傷、右腰
    、右小腿及左手肘挫傷、左小腿擦傷、右骨盆挫傷及韌帶撕
    裂傷；原告余家甄受有右大腿內側深撕裂傷8公分合併部分
    肌肉斷之裂之傷害。爰本於民法第184條、第191條之2侵權
    行為法律關係提起本訴，請求被告負賠償之責。
  (二)茲就原告請求金額說明於下：
    (1)醫療費用：原告余惠蟬於受傷後，自99年12月7日起至100
      年3月止，共支出醫療費用新臺幣（下同）6,954元。原告
      余家甄則已支出醫療費用6,030元，並因後續傷疤修補，
      估支出醫療費用4萬元，合計4萬6,030元。
    (2)加生活上之需要部分：原告余惠蟬於受傷後，因治療必要
      購買醫用品及營養補品，至100年3月止，共支出1,685元
      。另因行動不便，有搭乘計程車往返亞東醫院就診必要，
      共4次，以1次110元計，共花費440元。原告余家甄部分，
      亦因治療必要購買醫用品及營養補品，至100年3月止，共
      支出2,304元。另因行動不便，有搭乘計程車往返亞東醫
      院就診必要，共10次，以1次110元計，共花費1,210元。
    (3)工作損失部分：原告余惠蟬於事故發生前任職麗文專業美
      容護膚坊，每月薪資2萬8,000元，於受傷後至100年3月完
      全無法工作，致遭公司解僱，爰請求3個月工作損失，計8
      萬4,000元。原告余家甄於事故發生前任職聚園江浙私房
      菜擔任外場人員，每月薪資2萬6,000元，於受傷後迄今尚
      未康復，爰請求4個月工作損，計10萬4,000元。
    (4)非財產損害部分：原告因被告不法侵害，致原告余惠蟬受
      有會陰部撕裂傷、右腰、右小腿及左手肘挫傷、左小腿擦
      傷、右骨盆挫傷及韌帶撕裂傷，右小腿至今仍腫脹疼痛不
      堪，經超音波檢查疑似血腫；；原告余家甄受有右大腿內
      側深撕裂傷8公分合併部分肌肉斷之裂之傷害。右大腿內
      側縫合後色素沈，仍需持續進行傷疤修復手術，除須忍受
      他人異樣眼光外，且恐一生無法穿著較短裙子及短褲，更
      使日後婚姻生活受影響，其精神損害非淺。而原告2人本
      為家庭經濟支柱，受傷後不但日常生活仰賴家人顧，更因
      數月行動不便遭公司辭退，並事發至今被告均無和誠意，
      爰各請求被告賠償30萬元精神慰撫金等情。
  (三)併為聲明：被告應給付原告余惠蟬39萬3,079元；給付原告
    余家甄45萬3,580元，及均自起訴狀繕本送達翌日（即100年
    4月21日）起至清償日止，按年息5%計算之利息。原告願供
    擔保，請准宣告假執行。
二、被告抗辯：
  (一)關於原告主張之侵權行為事實，被告無意見。
  (二)關於原告請求之損害，分述如下：
    (1)醫療費用部分，就原告提出醫療單據形式之真正被告不爭
      執。惟依強制汽車責任保險法針對醫療費用之規定，非屬
      健保給付之項目，均不得給付該項費用。故原告余惠蟬部
      分得請求金額為6,459元（12月7日多220元；12月23日多
      15元；3月5日多260元）、余家甄為5,350元（1月6日多22
      0元；1月27日多200元；3月3日多200元及20元；3月14日
      多40元）。至疤痕修補部分是傷者認為有必要，依社會大
      眾一般比例則或無必要，是此部分請求被告有意見。
    (2)增加生活需要部分，關於原告所提出單據中藥品為去疤藥
      部分，被告沒有意見；至交通費部分，原告主張就醫單趟
      車資為120元左右，被告無竟見，但應提出支出證明。
    (3)工作損失部分，原告主張之月薪及期間，被告均有爭執，
      應由原告進步舉證。
    (4)非財產損害部分，被告為高職畢業，未婚，目前無工作。
      原告此部分請求被告賠償30萬元，應有過巨。
  (三)併為答辯聲明：原告之訴駁回，如受不利判決願供擔保，請
    免為假執行。
三、兩造不爭執之事項：
  (一)被告於99年12月7日12時59分許，駕駛系爭汽車行至新北市
    ○○區○○路與後川圳路口附近，依當時天候晴朗、日光照
    明清楚，瀝青路面乾燥無缺陷、視距良、無障礙物等情形，
    被告非不能注意，竟怠於注意，而逆向行駛。適原告余惠蟬
    騎乘系爭機車，附載原告余家甄行經上開路口，遭系爭汽車
    撞擊倒地，致原告余惠蟬受有會陰部撕裂傷、右腰、右小腿
    及左手肘挫傷、左小腿擦傷、右骨盆挫傷及韌帶撕裂傷；原
    告余家甄受有右大腿內側深撕裂傷8公分合併部分肌肉斷之
    裂之傷害等情。
  (二)原告所提出本件車禍支出醫療單據（詳原證4、5）形式為真
    正。
  (三)原告所提出診斷證明書（原證6）、統一發票（原證7、8）
    形式為真正。
  (四)原告因系爭車禍受傷，由家中至醫院就診時，有搭乘計程車
    往返之必要；由原告家中搭車至醫院單車資為120元左右。
  (五)經本院依聲請向醫療財團法人徐元智醫藥基金會亞東紀念醫
    院（下稱亞東醫院）查詢結果，經於100年10月5日以亞醫歷
    字第1006410632號函覆，其內容略以：病患余惠蟬初診於骨
    科為99年12月16日，多處挫傷、骨盆挫傷、韌帶撕之裂，經
    保守治療，逐步回復功能，期間疼痛，不良於行，且經復健
    治療，休養期自受傷日起約4個月，6個月後可工作。病患余
    家甄因大腿骨撕裂傷合併肌肉斷裂，縫合後6週即100年1月
    20日可回復工作等情。
  (六)經本院依聲請向麗文專業美容護膚坊查詢結果，經函覆：原
    告余惠蟬於任職期間月薪2萬8,000元，嗣發生車禍受傷，故
    請假休養，期間自99年12月7日起至100年2月20日止，因復
    健時間過長，為維護店內正常運作，故予以遣散等情（詳本
    院卷第61頁）；經向聚園江浙私房菜查詢結果，經於100年7
    月27日以聚字第100001號函覆：原告余家甄本人並未於本餐
    廳工作（詳本院卷第64頁）。
  (七)原告余惠蟬為高職畢業，未婚，受傷前從事美容工作，名下
    無登記之財產資料；原告余家甄為國中肆業，已婚，名下無
    登記之財產資料；被告為高職肆業，未婚，目前無工作，名
    下無登記之財產資料等情，並有稅務電子閘門財產所得調件
    明細表及個人資料查詢各3份在卷可佐。
四、查原告主張：因被告之過失行為而發生本件車禍，致原告余
    惠蟬受有會陰部撕裂傷、右腰、右小腿及左手肘挫傷、左小
    腿擦傷、右骨盆挫傷及韌帶撕裂傷；原告余家甄受有右大腿
    內側深撕裂傷8公分合併部分肌肉斷之裂之傷害等情，承前
    述，既為被告所未爭執。則原告本於侵權行為法律關係請求
    被告賠償原告所受損害，自有理由。次按不法侵害他人之身
    體或健康者，對於被害人因此喪失或減少勞動能力或增加生
    活上之需要時，應負損害賠償責任。不法侵害他人之身體、
    健康、名譽、自由、信用、隱私、貞操，或不法侵害其他人
    格法益而情節重大者，被害人雖非財產上之損害，亦得請求
    賠償相當之金額。民法第193條第1項、第195條第1項分別定
    有明文。茲就原告請求金額說明於下：
  (一)醫療費用：
    (1)已支出醫療費用（原告余惠蟬6,954元、余家甄6,030元）
      部分：
      關余惠蟬部分，被告抗辯應剔除之99年12月7日220元（
       證明書費用）；99年12月23日15元（自費藥品費）；100
       年3月5日（證明書費用），其中證明書費用確與本件損
       害發生間，並無相當因果關係，被告抗辯應予剔除（共
       480元）核屬有據；惟自費藥品15元部分，則難認與本件
       傷害間無相當因果關係，被告此部分抗辯，並無理由。
       即經剔除證明書費用後，原告余惠蟬得請求金額為6,474
       元（6,954-480=6,474），逾此部分之請求則屬無據，應
       予駁回。
     關於余家甄部分，被告抗辯應剔除之100年1月6日220元
      （證明書費用）；100年1月27日200元（證明書費用）；
       100年3月3日200元（證明書費用）及20元（證明書費用）
       ；3月14日40元（金額應係240元，證明書費用）。同前述
       ，應屬有據。故經剔除後，原告余家甄得請求金額為5,15
       0元（6,030-880=5,150），逾此部分之請求則屬無據，應
       予駁回。
    (2)預估醫療費用4萬元部分：原告余家甄主張，其受傷處經
      縫合後，傷口癒合後合併色素沉著，預建議需疤痕修補，
      費用為4萬元等情，已據提出與所述相符之診斷證明書為
      佐，其部分既屬醫囑議事項，自屬有據。
    (3)基上，此部分原告余惠蟬得請求金額為6,474元；余家甄
      得請求金額為4萬5,150元（40,000+5,150=45,150）。
  (二)增加生活支出：
    (1)原告余惠蟬主張，其於受傷後，因治療必要購買醫用品，
      至100年3月止，共支出1,685元等情，業據提出統一發票2
      紙（人工皮及去疤藥）為佐，且為被告所有未爭執，此部
      分請求應屬有據。原告余惠蟬另主張，其因行動不便，有
      搭乘計程車往返亞東醫院就診必要，共4次，以1次110 元
      計，共花費440元等情，其就醫次數並未逾所提出醫療單
      據（詳原證4），原告余惠蟬此部分請求，自亦有據。基
      上，此部分原告余惠蟬請求被告給付2,125元，均屬有據
      。
    (2)原告余家甄主張，其因治療必要購買醫用品，至100年3月
      止，共支出2,304元等情，業據提出統一發票2紙（去疤藥
      ）、收據2紙（膚色膠帶、人工皮、大腿繃帶及護大腿）
      為佐，且為被告所有未爭執，此部分請求應屬有據。原告
      余家甄另主張，其因行動不便，有搭乘計程車往返亞東醫
      院就診必要，共10次，以1次110元計，共花費1,210元等
      情，關於就醫次數，核與卷附亞東醫院診斷證明書（詳本
      院卷第80頁）記載相符，原告余家甄此部分請求自屬有據
      。基上，此部分原告余家甄請求被告給付3,514元，均屬
      有據。
  (三)工作損失部分：
    (1)原告余惠蟬主張：其於事故發生前任職麗文專業美容護膚
      坊，每月薪資2萬8,000元，於受傷後至100年3月完全無法
      工作，致遭公司解僱，爰請求3個月工作損失，計8萬4,00
      0元等情，承前述，並未逾亞東醫院函覆無法工作日數，
      其此部分賠償請求自屬有據，應予准許。
    (2)原告余家甄主張：其於事故發生前任職聚園江浙私房菜擔
      任外場人員，每月薪資2萬6,000元，於受傷後迄今尚未康
      復，爰請求4個月工作損，計10萬4,000元等情。承前述，
      聚園江浙私房菜既否認原告余家甄為其受僱人，此部分僅
      得按當時基本工資每月1萬7,880元計。再以亞東醫院函覆
      之6週（1.5個月）為基準，此部分原告余家甄請求被告給
      付2萬6,820元，為有理由，逾此部分之請求，則屬無據，
      應予駁回。
  (四)非財產損害部分：原告主張：原告因被告不法侵害，致原告
    余惠蟬受有會陰部撕裂傷、右腰、右小腿及左手肘挫傷、左
    小腿擦傷、右骨盆挫傷及韌帶撕裂傷，右小腿至今仍腫脹疼
    痛不堪，經超音波檢查疑似血腫；原告余家甄受有右大腿內
    側深撕裂傷8公分合併部分肌肉斷之裂之傷害。右大腿內側
    縫合後色素沈，仍需持續進行傷疤修復手術，除須忍受他人
    異樣眼光外，且恐一生無法穿著較短裙子及短褲，更使日後
    婚姻生活受影響，其精神損害非淺。而原告2人本為家庭經
    濟支柱，受傷後不但日常生活仰賴家人顧，更因數月行動不
    便遭公司辭退，並事發至今被告均無和誠意，爰各請求被告
    賠償30萬元精神慰撫金等情。經本院審酌，原告余惠蟬為高
    職畢業，未婚，受傷前從事美容工作，因受傷後休養期間過
    長已經雇主解僱，名下無登記之財產資料；原告余家甄為國
    中肆業，已婚，事故發生時無工作，名下無登記之財產資料
    ；被告為高職肆業，未婚，目前無工作，名下無登記之財產
    資料等情；原告之傷勢及受傷部位等及兩造之教育程度、收
    入、社會地位等一切情狀，認原告余惠蟬得請求之非財產上
    損害賠償以10萬元為妥適；原告余家甄得請求非財產損害賠
    償，則以6萬元為挼適，逾此部分之請求，尚屬過巨，應予
    駁回。
  (五)綜上所述，本件原告余惠蟬得請求被告賠償之金額為19萬
    2,599元（6,474+2,125+84,000+10,000=192,599）；原告余
    家甄得請求被告賠償之金額為13萬5,484元（45,150+3,514+
    26,820+60,000=135,484）。另本件原告迄本院言詞辯論終
    結前，既尚未領得強制汽車責任保險金，此部分自尚無從為
    扣抵，併此敘明。
五、綜上論述，原告依據侵權行為法律關係請求被告給付原告余
    惠蟬19萬2,599元；給付原告余家甄13萬5,484元，及均自
    100年4月21日起至清償日止，按年息5%計算之利息，為有理
    由，應予准許；逾此部分之請求，則屬無據，應予駁回。
六、兩造均陳明願供擔保請准宣告假執行或免為假執行宣告，經
    核原告勝訴部分所命給付金額未逾50萬元，爰依職權宣告之
    ，並依被告聲請酌定相當之擔保金額准許之；至原告敗訴部
    分，其假執行之聲請已失所附麗，應併駁回。
結論：本件原告之訴為一部有理由，一部無理由，依民事訴訟法
第79條、第85條第1項、第389條、第392條，判決如主文。
中    華    民    國  100    年    11   月      24    日
                  民事第一庭    法  官  黃信滿
以上正本係照原本作成
如對本判決上訴，須於判決送達後20日內向本院提出上訴狀。如
委任律師提起上訴者，應一併繳納上訴審裁判費。
中    華    民    國  100    年    11   月      24    日
                                書記官  莊琬婷